【裁判字號】    92,交聲,240
【裁判日期】    920401
【裁判案由】    違反道路交通管理處罰條例聲明異議
【裁判全文】
臺灣臺北地方法院交通事件裁定                    九十二年度交聲字第二四０號
    異議人即
    受處分人  甲○○
右列受處分人因違反道路交通管理處罰條例案件，對於台北市交通事件裁決所中華民
國九十二年一月二十日所為之處分（原處分案號：北市裁三字第裁二二－ＡＸＸ０二
０三０五號），聲明異議，本院裁定如左：
    主      文
原處分撤銷。
甲○○不罰。
    理      由
一、按法院受理交通事件，準用刑事訴訟法之規定，道路交通管理處罰條例第八十九
    條前段定有明文，是刑事訴訟法第一百五十四條「犯罪事實應依證據認定之，無
    證據不得推定其犯罪事實。」規定及最高法院四十年台上字第八六號判例所揭示
    「事實之認定，應憑證據，如未能發現相當證據，或證據不足以證明，自不能以
    推測或擬制之方法，為裁判基礎。」之旨，於法院審理行為人違反道路交通管理
    處罰條例案件時，當有其適用。
二、本件原處分機關認受處分人即異議人甲○○於民國九十一年九月二十六日凌晨三
    時許，酒後在台北市信義區○○○路○段（松山菸廠附近）沿不明方向車道騎乘
    其所有車號ＤＪＥ－五四八號輕型機車，嗣倒地而受傷，經送醫救護後，抽血發
    現其體內酒精含量為七十三．七ｍｇ／ｄｌ，相當於呼氣濃度達０．三六八五毫
    克／升，嗣為台北市政府警察局交通警察大隊（以下稱台北市交大）以受處分人
    有違反道路交通管理處罰條例第三十五條第一項第一款「酒精濃度超過規定標準
    駕駛汽車」規定之行為掣單舉發，嗣受處分人於舉發通知單上所載之應到案日期
    前向原處分機關提出申訴，經原原處分機關請原舉發單位即台北市交大調查結果
    ，仍認受處分人有前開違規行為，原處分機關乃依前揭道路交通管理處罰條例第
    三十五條第一項第一款、違反道路交通管理事件統一裁罰基準規定裁處受處分人
    罰鍰新台幣一萬五千元，並吊扣受處分人駕駛執照十二個月之處分。
三、訊據受處分人堅決否認有任何違反道路交通管理處罰條例規定之行為，辯稱：我
    是國防部中山科學研究院資訊通信所電子戰組技士，九十一年九月二十三日前往
    花蓮參加演習，演習於同年月二十五日晚間結束，我乘坐大有巴士自花蓮返回台
    北，在台北市信義區○○○路○段、基隆路口附近下車，於是我就走到忠孝東路
    四段松山菸廠附近要去牽我停放在該處之機車回家，接下來一直到現在我都因為
    重度頭部外傷併顱內出血，還回憶不起來當天我為何會倒地受傷，不過我可以肯
    定，我沒有騎車，後來我家人告訴我，我的手機及公事包全部都遺失了，沒有在
    現場找到，我想應該是有歹徒要搶我財物，我才會受傷，我的手機及公事包才會
    不見，一直到現在我都還沒辦法上班，家裡生計全靠妻子一人張羅，我實在不能
    接受警方這種沒有證據就認定我酒後騎車之做法等語，經查：
  (一)受處分人辯稱其為國防部中山科學研究院資訊通信所電子戰組技士，九十一年九
    月二十三日前往花蓮參加演習，演習於同年月二十五日晚間結束後，其乘坐大有
    巴士自花蓮返回台北，嗣其所有手機遺失，且其受有重度頭部外傷併顱內出血等
    事實，業據其提出國防部中山科學研究院出差派遣單、公差異動申請單、大有巴
    士購票證明、台北市立忠孝醫院診斷證明書及台灣大哥大電信費帳單為證，堪信
    為真實。
  (二)次查本件受處分人之所以會被送至醫院急救，依卷附台北市政府消防局勤務指揮
    中心服務紀錄表之記載，係有不詳姓名之報案人於九十一年九月二十六日凌晨二
    時四十二分許，以「摔傷救護」之案由向該中心報案在台北市○○○路○段國父
    紀念館對面有人受傷，而由該勤務指揮中心接案人傅勝閔派遣信義消防分隊人員
    前往救護，經本院於九十二年三月二十六日調查時傳喚傅勝閔到庭，對其訊問調
    查究竟本件案發當天報案人是如何報案，其訊問經過如下：（問：【提示九十一
    年十月十六日台北市政府消防局救災救護勤務指揮中心服務紀錄表】是否你接獲
    報案？）是；（問：當天民眾如何報案？）我不記得了，每天接獲民眾報案都有
    上百通電話；（問：為何案由欄會寫摔傷救護？）摔傷救護的事由很多，包括交
    通事故摔傷也是，兇殺案也是，但是如果報案人是報受傷，我們就會寫摔傷救護
    ，如果是報車禍，我們就會寫車禍；（問：案由欄寫摔傷救護，能否判別是騎機
    車跌倒還是被搶跌倒？）一般民眾如果報案說有人受傷倒在路邊，我們就會寫路
    倒，寫摔傷救護表示報案人有說倒在路邊的人受傷，至於受傷的原因不詳（當日
    訊問筆錄參照），因此由傅勝閔上開供述以觀，本件於九十一年九月二十六日向
    台北市政府消防局救災救護勤務指揮中心報案請求救助受處分人之不詳民眾，係
    向勤務指揮中心報告受處分人倒於路邊受傷，至於受處分人為何會倒於路邊受傷
    ，則於本件訴訟上無從認定。
  (三)再查繪制本件道路交通事故現場之員警張殷誠於本院九十二年三月五日調查時供
    稱：（問：【提示舉發單】本件是你舉發？）紅單不是我開的，現場圖是我做的
    ；（問：【提示現場圖】現場圖上有Ａ車刮地痕七點一公尺，現場確實有這個刮
    痕嗎？）有；（問：現場圖是何時去劃的？）我接獲通報的時候，有先到現場附
    近去一下，但是因為通報的地點不是很明確，所以我到現場的時候，不能確定案
    發的確實位置，後來我先趕到忠孝醫院，問了受處分人的太太看究竟受處分人是
    在哪邊倒地受傷的，我就在九月二十六日的早上六點多，依照受處分人太太的講
    法，再到確實的現場去看，我去的時候，有看到人行道上有倒了一台機車，我記
    下車牌號碼跟受處分人的車牌號碼是一致的，這時我就看到現場有刮地痕，還有
    血跡（當日訊問筆錄參照），則由警員張殷誠上開供述來看，其係在受處分人於
    九十一年九月二十六日凌晨二時四十二分許為民眾發現倒地受傷通知救護後之四
    個多小時才到案發之現場繪制現場圖，此時現場雖留有機車之刮地痕，不過在本
    件訴訟上，如前所述，並無任何之人證或物證顯示受處分人頭部會受傷係其先有
    騎乘機車而後倒地之事實，且縱現場留有刮地痕，因警員繪制現場圖之時間距離
    受處分人被送醫急救已有四個小時，期間該現場並無任何公權力進行證據之保全
    ，且亦無積極證據足以證明該刮地痕即為受處分人所有機車倒地後所留下，核諸
    前揭說明，本院自難僅以受處分人經送醫急救後經抽血檢測其體內酒精濃度超過
    標準，即得遽認其有飲酒後騎乘機車之事實。
四、綜上所述，原處分機關所認定受處分人有前開違反道路交通管理處罰條例之違規
    事實，尚與事實不符，原處分機關不察，遽對受處分人為前開裁決，即難認為允
    當，應認受處分人之異議為有理由，自應由本院將原處分撤銷，改諭知受處分人
    不罰，以資適法。
據上論斷，應依道路交通案件處理辦法第二十條前段，裁定如主文。
中      華      民      國    九十二    年      四      月      一      日
                                    臺灣臺北地方法刑事第三庭
                                          法  官  葉建廷
右正本證明與原本無異。
如不服本裁定，應於裁定送達後五日內，向本院提出抗告狀。
                                          書記官  許婉如
中      華      民      國    九十二    年      四      月      一      日


司法院資訊處製作；財團法人民間司法改革基金會備份。
